【裁判字號】    98,執消債更,1
【裁判日期】    980826
【裁判案由】    更生事件
【裁判全文】
臺灣板橋地方法院民事裁定           98年度執消債更字第1號
聲  請  人
即  債務人  陳耀宗
上列聲請人聲請消費者債務清理事件，本院裁定如下：
    主  文
債權人書面決議可決如附件所示之更生方案應予認可。
債務人在未依更生方案條件全部履行完畢前，其生活程度應有如
下限制：
(一)不得購置不動產。
(二)不得為賭博或類似性質之投機行為。
(三)不得自費搭乘飛機、輪船出國旅遊。
(四)不得自費投宿於四星級以上之飯店、旅社。
    理  由
一、按消費者債務清理條例（下稱本條例）第60條規定，法院得
    將更生方案之內容及債務人財產及收入狀況報告書通知債權
    人，命債權人於法院所定期間內以書面確答是否同意該方案
    ，逾期不為確答，視為同意；同意及視為同意更生方案之已
    申報無擔保及無優先權債權人過半數，且其所代表之債權額
    ，逾已申報無擔保及無優先權總債權額之二分之一時，視為
    債權人會議可決更生方案；前條第二項、第三項規定，於前
    項情形準用之。次按更生方案經可決者，法院應為認可與否
    之裁定；法院為認可之裁定時，因更生方案履行之必要，對
    於債務人在未依更生條件全部履行完畢前之生活程度，得為
    相當之限制，本條例第62條第1項、第2項亦定有明文。
二、查本件債務人聲請更生，前經本院97年度消債更字第8號裁
    定債務人自97年12月24日下午4時開始更生程序在案，而其
    提出如附件所示之更生方案，經本院於98年8月5日依法公告
    於本院公告處、資訊網路並囑請台北縣板橋市公所代為揭示
    於其牌示處，且於同日以板院輔98執消債更新字第1號函通
    知相對人即本件債權表所列之9位無擔保及無優先債權人，
    於文到5日內以書面確答是否同意該更生方案。其中計有4位
    債權人，分別為萬泰商業銀行股份有限公司、國泰世華銀行
    、香港商香港上海匯豐銀行股份有限公司、台北富邦商業銀
    行股份有限公司均於同年8月14日以書面陳報不同意上開更
    生方案。另餘5位債權人，即台灣金聯資產管理股份有限公
    司、玉山銀行、渣打國際商業銀行股份有限公司、慶豐商業
    銀行股份有限公司、合作金庫商業銀行股份有限公司，迄至
    本院作成裁定之日止，均逾期未為確答，依前揭規定，視為
    同意。準此，上開同意及視為同意更生方案之5位債權人，
    其所代表之債權額合計為新台幣（下同）1,539,201元，佔
    債權總額2,318,242元之比例為66.395%，已逾已申報無擔保
    及無優先權總債權額之二分之一，且其人數計5位亦已過已
    申報無擔保及無優先債權人總數9人之半數，依首揭規定，
    視為債權人會議可決更生方案，此有債權人陳報狀、本院編
    造之債權表及債權人名冊在卷足憑。
三、次查，前揭不同意本更生方案之債權人陳報意旨多以：債務
    人債務發生原因，係因本身未衡酌收支，過度浪費所致，且
    認其清償比例過低；或認前成立協商每月可償還6,916元，
    所提出之更生方案與原協商約定之金額顯不相當；又認其前
    妻仍應分擔扶養費用等情，故無法同意等語。前述意見，固
    非屬無據，惟本院審酌一切情狀後，說明如下：
    (一)查本院分別於98年3月9日、4月13日函詢債務人前妻李美
      玲之收入狀況，經債權人分別於4月3日、4月30日函覆其
      前妻之收入情形，確無固定收入，此有債權人所提出之所
      得資料在卷可憑；又於98年5月25日召開債權人會議時，
      並同時通知債務人之前妻李美玲到場陳述意見，經查，其
      目前無固定收入，無法扶養子女，又債務人未依離婚協議
      書約定給付贍養費，其生活確有困難等情，此亦有本院98
      年5月25日債權人會議筆錄在卷可稽；另本院於8月5日函
      詢各債權人陳述意見，其中說明五亦載明「要求債務人前
      妻共同負擔扶養費，有事實上困難，經本院審酌對未成年
      子女之照顧、其實際生活需求、及為免過苛致將來更生方
      案履行不能，衡量債務人本身各項圍素，應認債務人扶養
      費部分之支出，尚屬合理。」，因此，債權人萬泰商業銀
      行若仍基此理由於本院認可裁定後提出異議，未免影響同
      意及視為同意債權人提早受清償之權益，本院衡情將命債
      務人就每期應分配予債權人萬泰商業銀行之部分，先繳至
      執行法院，待裁定確定後，請債權人萬泰商業銀行自行到
      院領取。
    (二)又按更生程序，性質上乃係一重建型之債務清理程序，係
      以債務人有清理債務之誠意，而提出有履行可能之更生方
      案為前提，並於更生程序中，經由債務人與債權人之協議
      或磋商而成立一可行之更生方案，使債務人得於盡力依更
      生方案履行後免責，同時保障債權人間之公平受償並使債
      務人得獲重生之機會，其實質上可謂係破產法上和解之特
      別程序。故本件更生方案既已經債權人書面決議可決，即
      表示此一更生方案仍有代表逾二分之一債權總額之過半數
      債權人認為係公允、適當且可行，且衡諸本件更生方案，
      亦無本條例第63條所定不應認可之消極事由存在，是本院
      仍應予以認可。
    (三)附帶一提，本件既係依本條例第60條書面可決之認可更生
      方案裁定，不同意之債權人依本條例第62、63條規定，應
      提出該債權人會議可決之更生方案對不同意之債權人有何
      不公允之事由，方得提出異議，其立法意旨係為免多數債
      權人恣意操控更生方案之內容，影響債務人及少數債權人
      之權益。是以，前揭不同意本更生方案之債權人所陳報意
      旨均非指出「該債權人會議可決之更生方案對不同意之債
      權人有何不公允之事由」，依法應無從以同一事由對本件
      業經債權人會議可決之更生方案提出異議，併予指明之。
四、此外，為達成教育債務人合理消費觀念並促使債務人勉力履
    行更生方案之立法意旨，就本件更生方案履行之必要，本院
    認應於債務人未依更生方案條件全部履行完畢前之生活程度
    ，為相當之限制，爰參考各更生事件中債權人所提出對債務
    人諸種生活程度之限制，擇其適合於本件更生債務人者，裁
    定如主文第一、二項。
中    華    民    國    98    年    8     月    26    日
              民事執行處司法事務官
以上正本，係照原本作成。
如不服本裁定，應於裁定送達後10日內，以書狀向本院司法事務
官提出異議。
中    華    民    國    98    年    8     月    26    日
                            書記官  劉銳哲

司法院資訊處製作；財團法人民間司法改革基金會備份。
